【裁判字號】    98,審聲,395
【裁判日期】    980323
【裁判案由】    聲請定其應執行刑
【裁判全文】
臺灣高雄地方法院刑事裁定             98年度審聲字第395號
聲  請  人  臺灣高雄地方法院檢察署檢察官
受  刑  人  甲○○
                    （現於臺灣高雄第二監獄執行中）
上列聲請人因受刑人數罪併罰有二裁判以上，聲請定其應執行
之刑（98年度執聲字第227號），本院裁定如下：
    主  文
甲○○因竊盜等參罪，所處各如附表所載之刑，應執行有期徒刑
柒月，如易科罰金，以銀元參佰元即新臺幣玖佰元折算壹日。
    理  由
一、聲請意旨略以：本件受刑人甲○○因犯竊盜等3 罪，先後判
    決確定如附表所示之刑（其中附表編號編號2 、3 所示之罪
    偵查機關年度案號補充為「高雄地檢96年度偵字第2805、
    19461 號」；最後事實審法院、案號、判決日期分別更正為
    「高雄地院」、「97年度易緝字第88、89號」、「97.10.28
    」），應依刑法第53條、第51條第5 款規定，定其應執行之
    刑，爰依刑事訴訟法第477 條第1 項聲請裁定等語。
二、按依刑法第53條所定，應依刑法第51條第5 款規定定其應執
    行之刑者，由該案犯罪事實最後判決之法院之檢察官，聲請
    該法院裁定之，刑事訴訟法第477 條第1 項定有明文。而所
    謂該案犯罪事實最後判決之法院，係指最後審理事實諭知罪
    刑之法院而言（參最高法院93年度臺非字第160 號判決），
    如係程序判決，即非犯罪事實最後判決之法院。查受刑人因
    犯竊盜等3 罪，其中如附表編號2 、3 之犯行，曾經本院於
    97年10月28日以97年度易緝字第88、89號判決各判處有期徒
    刑4 月，均減刑為有期徒刑2 月，並定應執行刑為有期徒刑
    3 月，又該判決經受刑人提起上訴，嗣經臺灣高等法院高雄
    分院以97年度上易字第993 號以上訴未敘述具體理由，不合
    法定要件判決駁回，是該判決既屬程序判決而未就案件之實
    體事項重行審酌，則該案最後審理事實之法院自仍屬為前開
    第一審判決之本院，聲請書附表記載臺灣高等法院高雄分院
    係最後事實審法院，容有誤會，先予敘明。
三、次按行為後法律有變更者，適用行為時之法律。但行為後之
    法律有利於行為人者，適用最有利於行為人之法律，刑法第
    2 條第1 項定有明文。又依刑法第51條定應執行刑時，如係
    在裁判確定前犯數罪，其中一罪在新法施行前者，亦應為新
    舊法比較（最高法院95年第8 次刑事庭會議決議參照）。查
    受刑人為如附表編號1 所示之犯罪行為後，刑法業於民國95
    年7 月1 日修正公布施行，修正前之刑法第51條第5 款規定
    ：「宣告多數有期徒刑者，於各刑中之最長期以上，各刑合
    併之刑期以下，定其刑期。但不得逾20年」；而修正後之該
    款則規定：「宣告多數有期徒刑者，於各刑中之最長期以上
    ，各刑合併之刑期以下，定其刑期。但不得逾30年」，比較
    結果，修正後刑法並非較有利於行為人。又刑法第41條雖係
    關於刑罰執行事項，然若該條有所變更，亦應依刑法第2 條
    第1 項之規定，比較新舊法，以資決定應適用之法律。而修
    正後之刑法第41條就易科罰金之要件「犯最重本刑為5 年以
    上有期徒刑以下之罪」及「而受6 個月以上徒刑之罪」部分
    ，雖未變更，但就易科罰金之標準，由修正前之刑法第41條
    第1 項及罰金罰鍰提高標準條例第2 條之「100 元以上300
    元以下折算1 日」（即新臺幣300 元以上900 元以下折算1
    日），提高為「新臺幣1,000 元、2,000 元或3,000 元折算
    1 日」，顯較不利於行為人。至修正後刑法第41條第2 項雖
    將「併合處罰之數罪，均有前項情形，其應執行之刑逾6 月
    者，亦同」修正為「前項規定於數罪併罰，其應執行之刑未
    逾6 月者，亦適用之」，將符合易科罰金標準而併合處罰之
    數罪，限於應執行刑未逾6 月之情形，始得易科罰金，固屬
    較不利於行為人之規定，惟因刑法施行法第3 條之1 第3 項
    規定：「於94年1 月7 日刑法修正施行前犯併合處罰數罪之
    一罪，且該數罪均符合第41條第1 項得易科罰金之規定者，
    適用90年1 年4 日修正之刑法第41條第2 項規定」，故符合
    易科罰金而數罪併罰之數罪，均係於95年7 月1 日修正刑法
    施行前所犯，依刑法施行法第3 條之1 第3 項規定，均一律
    適用修正前刑法第41條第2 項之規定，而無比較新舊法之問
    題，附此敘明。
四、又按2 裁判以上所宣告之數罪，均在裁判確定前所犯者，應
    依刑法第51條之規定，定其應執行之刑，刑法第53條定有明
    文；另數罪併罰，應依分別宣告其罪之刑為基礎，定其應執
    行刑，此觀刑法第51條規定自明，故一裁判宣告數罪之刑，
    雖曾經定其執行刑，但如再與其他裁判宣告之刑定其執行刑
    時，前定之執行刑當然失效，仍應以其各罪宣告之刑為基礎
    ，定其執行刑，不得以前之執行刑為基礎，以與後裁判宣告
    之刑，定其執行刑（最高法院59年度台抗字第367 號裁定參
    照）。再按法律上屬於自由裁量事項，尚非概無法律性之拘
    束，在法律上有其外部界限及內部界限。前者法律之具體規
    定，使法院得以具體選擇為適當裁判，此為自由裁量之外部
    界限。後者法院為自由裁量時，應考量法律之目的，法律秩
    序之理念所在，此為自由裁量之內部界限。法院為裁判時，
    2 者均不得有所踰越。在數罪併罰而有2 裁判以上，應定其
    應執行刑之案件，法院所為刑之酌定，固屬自由裁量事項，
    然對於法律之內、外部界限，仍均應受其拘束，此有最高法
    院91年台非字第32號及92年度台非字第187 號判決可資參照
    。
五、本件受刑人所犯竊盜等如附表所示之3 罪，業經本院先後判
    處如附表所示之刑，並於如附表所示之日期分別確定在案，
    有臺灣高等法院被告前案紀錄表及附表所列各該刑事判決在
    卷可稽，茲檢察官聲請定其應執行之刑，本院審核認聲請為
    正當，應定其應執行之刑。又受刑人所犯如附表編號2 及編
    號3 所示之罪，固經本院以97年度易緝字第88、89號判決定
    應執行刑為有期徒刑3 月，並經臺灣高等法院高雄分院以97
    年度上易字第993 號駁回上訴確定，惟參照前揭最高法院59
    年度台抗字第367 號裁定意旨，受刑人既有附表編號1 至編
    號3 所示之3 罪應定執行刑，則前2 罪所定之應執行刑即當
    然失效，本院自可更定該3 罪之應執行刑。是本院定其應執
    行刑，不得逾越刑法第51條第5 款所定法律之外部界限，即
    不得重於附表編號1 至編號3 所示3 罪之總和，亦應受內部
    界限之拘束。準此，受刑人所犯附表所載之3 罪，所處各如
    附表所載之刑，應定其應執行刑為如主文所示。
五、依刑事訴訟法第477 條第1 項，刑法第2 條第1 項前段、第
    53條、（修正前）第51條第5 款、第41條第1 項前段、第2
    項、修正前罰金罰鍰提高標準條例第2條，裁定如主文。
中    華    民    國    98    年    3     月    23    日
                  刑事第三庭    法  官  王品惠
以上正本證明與原本無異。
如不服本裁定，應於送達後5日內，向本院提出抗告狀。
中    華    民    國    98    年    3     月    23    日
                                書記官  葉玉芬


司法院資訊處製作；財團法人民間司法改革基金會備份。
